【裁判字號】    99,易,1013
【裁判日期】    990825
【裁判案由】    傷害
【裁判全文】
臺灣板橋地方法院刑事判決              99年度易字第1013號
公  訴  人  臺灣板橋地方法院檢察署檢察官
被      告  甲○○
上列被告因傷害案件，經檢察官提起公訴（99年度調偵字第263
號），本院判決如下：
    主  文
甲○○無罪。
    理  由
一、公訴意旨略以：被告甲○○與告訴人乙○○原為房客關係，
    二人平日相處不甚愉快，被告竟基於教唆傷害之故意，教唆
    真實姓名年籍不詳綽號「狸仔」之成年男子，及另外二名真
    實姓名年籍不詳之男子，基於傷害之故意，於民國98年7 月
    7 日19時許，在臺北縣樹林市○○路172 號5 樓，毆打乙○
    ○，致乙○○受有多處挫傷並擦傷等傷害。因認被告涉犯刑
    法第29條、第277條第1項之教唆傷害罪嫌。
二、按犯罪事實應依證據認定之，無證據不得認定其犯罪事實；
    又不能證明被告犯罪者，即應諭知無罪之判決，刑事訴訟法
    第154 條第2 項、第301 條第1 項分別定有明文。次按認定
    不利於被告之事實，須依積極證據，苟積極證據不足為不利
    於被告事實之認定，即應為有利於被告之認定，更不必有何
    有利之證據。再事實之認定，應憑證據，如未能發現相當證
    據，或證據不足以證明，自不能以推測或擬制之方法，以為
    裁判之基礎。而最高法院87年度台上字第2176號判決復認為
    ，告訴人之告訴，係以使被告受刑事訴追為目的，是其陳述
    是否與事實相符，仍應調查其他證據以資審認，即藉由補強
    證據之存在，以增強或擔保告訴人陳述之證明力。且告訴人
    之指訴，係以使被告判罪處刑為目的，不得以告訴人之指述
    為被告犯罪之唯一證據，最高法院亦著有84年度台上字第
    5368號判決，可資參照。又依最高法院70年度台上字第4082
    號判決意旨所認，「所謂教唆犯者，係對於有責任能力之特
    定人，於其無犯意或犯意尚未確定之際，教唆其實行犯罪」
    ，是以被教唆者於無犯意或犯意尚未確定之際，由教唆者引
    發其實行犯罪之犯意者，始足當之。
三、公訴意旨認被告涉有傷害罪嫌，無非係以告訴人乙○○之指
    述、證人溫煥騰之證言及告訴人之診斷證明書為其論據。訊
    據被告於警詢、偵查及本院審理中，均堅詞否認上開犯行，
    辯稱：其並不知道綽號「狸仔」等人會去打告訴人，告訴人
    所述被打的時間其人在網咖，是返回住處經告訴人告知才知
    此事等語。經查：
  (一)告訴人乙○○固於98年7 月7 日前往臺北縣樹林市仁愛醫院
    就診，驗傷結果受有多處挫傷擦傷（包含臉部、雙側前臂、
    前胸／腹部、背部、右肩部、右膝蓋、左腰部等處），此節
    有該院出具之診斷證明書1 紙在卷可證（見98偵字第26067
    號卷第4 頁）。而證人即告訴人乙○○於本院審理中具結證
    稱：「被告跟我一起租房子，是我隔壁鄰居。案發當天晚間
    7 時許，有3 名男子進來我的住處，其中2 人一直出拳打我
    的身體、胸口，另1 名男子後來也進來，3 名男子也有拿安
    全帽、掃把打我。該3 名男子是在5 樓住處門外敲門，我以
    為不會發生什麼事就過去幫他們開門，我不認識該3 名男子
    。案發當晚6 點多被告從外面回來，我問他是否有進我房間
    亂動東西，被告說沒有，後來我就算了，結果被告說要找房
    東過來，我說好，因為可以順便把事情講清楚，房東將近7
    點的時候過來，那時有4 名男子跟房東差不多時間一起過來
    ，是被告找他們過來的，他們當時我問我東西是否有掉，其
    中一人還要我到外面時小心一點。那時被告在旁邊，都沒有
    講話，是那4 個人輪流一直問我，被告並未加入，房東勸我
    們不要吵架。後來隔了超過半小時這4 名男子的其中3 人才
    又返回我的住處，他們返回我的住處時，並沒有講話，只叫
    我開門，他們也沒有說自己是誰，我也不知道『狸仔』是否
    就是其中一人。我當時只有聽到被告打電話給房東，後來還
    有聽到被告講電話的聲音，但聽不清楚講話內容」等語（見
    本院99年8 月6 日審理筆錄第2 至4 頁）。由證人乙○○上
    開所述，至多僅能證明該3 名出手毆打之男子係被告之友人
    ，然無法進一步證明該3 人是否確因被告之教唆而產生傷害
    乙○○之犯意，自難僅以告訴人之推測及其驗傷診斷書所載
    傷勢，遽認該3 名年籍不詳男子所為傷害行為係被告教唆而
    來。此外，證人溫煥騰於偵查中亦僅具結證稱：「我跟『狸
    仔』不熟，沒辦法找到他，案發當天不知道是誰打電話叫『
    狸仔』過來」等語（見99年調偵字第263 號卷第5 頁）。由
    證人溫煥騰所述，亦不能證明綽號「狸仔」等人所為傷害犯
    行係被告教唆所致。
  (二)綜上，本件告訴人乙○○無非僅憑該3 名男子係被告之友人
    ，即指述被告涉嫌教唆傷害，然並無其他補強證據足以證明
    告訴人之指述與事實相符。此外，復查無其他積極證據證明
    被告有何教唆傷害告訴人乙○○之犯行，本件積極證據已不
    足為不利於被告事實之認定，自應為有利於被告之認定，更
    不必有何有利之證據。揆諸上開說明，既然不能證明被告教
    唆犯罪，自應為無罪之諭知。
據上論斷，應依刑事訴訟法第301 條第1 項前段，判決如主文。
本案經檢察官王家春到庭執行職務。
中    華    民    國    99    年    8     月    25    日
                  刑事第十八庭  法  官  汪怡君
上列正本證明與原本無異。
如不服本判決，應於判決送達後10日內敘明上訴理由，向本院提
出上訴狀 (應附繕本) ，上訴於臺灣高等法院。其未敘述上訴理
由者，應於上訴期間屆滿後20日內向本院補提理由書「切勿逕送
上級法院」。
                                書記官  田世杰
中    華    民    國    99    年    8     月    25    日

司法院資訊處製作；財團法人民間司法改革基金會備份。
